【裁判字號】    99,上訴,3041
【裁判日期】    991112
【裁判案由】    毒品危害防制條例
【裁判全文】
臺灣高等法院刑事判決                99年度上訴字第3041號
上  訴  人
即  被  告  乙○○
            甲○○
共      同
指定辯護人  義務辯護邵良正律師
上列上訴人因毒品危害防制條例案件，不服臺灣板橋地方法院99
年度訴字第385號，中華民國99年7月16日第一審判決（起訴案號
：臺灣板橋地方法院檢察署98年度偵字第28690號），提起上訴，
本院判決如下：
    主  文
原判決關於有罪部分撤銷。
乙○○共同販賣第二級毒品，累犯，處有期徒刑柒年陸月，扣案
之門號0000000000號行動電話壹具（含SIM 卡壹張）沒收，販賣
毒品所得新臺幣捌仟元應與甲○○連帶沒收，如全部或一部不能
沒收時，以其與甲○○之財產連帶抵償之。
甲○○販賣第二級毒品，處有期徒刑柒年，扣案之門號00000000
00號行動電話壹具（含SIM卡壹張）沒收，販賣毒品所得新臺幣
壹仟元沒收，如全部或一部不能沒收時，以其財產抵償之。又共
同販賣第二級毒品，處有期徒刑柒年，扣案之門號0000000000號
行動電話壹具（含SIM卡壹張）沒收，販賣毒品所得新臺幣捌仟
元應與乙○○連帶沒收，如全部或一部不能沒收時，以其與乙○
○之財產連帶抵償之。應執行有期徒刑柒年陸月，扣案之門號
0000000000號行動電話壹具（含SIM卡壹張）沒收，販賣毒品所
得新臺幣玖仟元，其中新臺幣壹仟元沒收，如全部或一部不能沒
收時，以其財產抵償之；其餘新臺幣捌仟元應與乙○○連帶沒收
，如全部或一部不能沒收時，以其與乙○○之財產連帶抵償之。
    事  實
一、乙○○前於民國（下同）93年間，因竊盜等案件，經臺灣臺
    中地方法院等法院判處有期徒刑1年6月、1年確定，嗣定應
    執行有期徒刑2年4月，於95年4月11日假釋付保護管束，期
    滿未經撤銷假釋，以已執行完畢論。與其妻甲○○均明知甲
    基安非他命業據行政院公告列為第二級毒品，不得販賣、持
    有，竟基於販賣第二級毒品甲基安非他命（下稱甲基安非他
    命）之犯意，以0000000000號門號行動電話為聯絡工具，先
    後為下列行為：
(一)、98年10月6日2時29分34秒，江惠生（綽號「叮噹」）以0000
    000000號門號撥打上開行動電話由甲○○接聽後，在乙○○
    不知情之情形下，雙方談妥以新臺幣（下同）1,000元之價
    格，交易甲基安非他命乙包。嗣於同日3時14分許，江惠生
    騎機車前來台北縣蘆洲市○○街73巷11弄2號4樓乙○○、甲
    ○○夫妻住處附近之某便利商店前，由甲○○獨自出面交付
    甲基安非他命乙包（重約0.4公克）予江惠生，江惠生則交
    付甲○○現金1,000元。
(二)、甲○○與乙○○基於販賣甲基安非他命之犯意聯絡及行為分
    擔，於98年10月6日8時59分7秒，許國營以0000000000號門
    號行動電話聯絡時，由甲○○接聽，並談妥以8,000元之價
    格交易甲基安非他命後，先由甲○○於同日10時45分許，前
    往台北市○○○路○段405巷口處向許國營收取現金8,000元
    ，同時約定同日中午至台北縣三重市○○街259號4樓許國營
    住處交貨。爾後，由乙○○於同日上午，以上開0000000000
    號門號與年籍不詳之「黃柏祥」聯絡購買毒品事宜。隨後再
    由甲○○出面，在自己住處向「黃柏祥」販入4公克之甲基
    安非他命。再改由乙○○持販入之甲基安非他命前往交貨，
    途中突因遇警臨檢，情急將之丟棄，嗣經撿回處理，僅能於
    同日16時許，交付重約2公克之甲基安非他命予許國營收受
    。及至同日23時許及10餘日後，再次第由乙○○分別在其蘆
    洲市住處及許國營之三重市住處交付重約1.5公克及0.5公克
    之甲基安非他命予許國營，始完成全部交易。
二、嗣於98年10月17日19時35分許，經警持搜索票搜索乙○○、
    甲○○住處，扣得安非他命吸食器1個、吸管5支、海洛因注
    射針筒2支、分裝袋27個、0000000000、0000000000、00000
    00000及0000000000號門號行動電話計7支，而循線查獲上情
    。
三、案經台北縣政府警察局板橋分局報請臺灣板橋地方法院檢察
    署檢察官偵查起訴。
    理  由
壹、程序上問題
    上訴人甲○○經合法傳喚，無正當理由不到庭，依法不待其
    到庭陳述，逕行判決，合先敘明。
貳、證據能力論斷
一、證人江惠生、許國營2人於偵查中所為之審判外陳述，被告2
    人及其等辯護人等均未能指出有何顯不可信之特別情況，且
    均依法具結以擔保證言之真實性，依刑事訴訟法第159條之1
    第1項規定，均有證據能力。
二、上開證人於原審所為之審判外陳述（就本院直接言詞審理之
    原則而言，亦為審判外陳述），依同法第159條之1第2項規
    定，有證據能力。
三、98年10月6日2時29分34秒起至同日3時14分5秒止，證人江惠
    生以0000000000（江惠生住家電話）、0000000000（公共電
    話）等門號先後與0000000000號門號行動電話，與上訴人甲
    ○○通聯之通訊監察譯文4通（見偵查卷第33頁），上訴人
    甲○○對其證據之同一性並無爭執，有證據能力。
參、事實認定
一、經查：上開上訴人乙○○與許國營授受甲基安非他命及現金
    8,000元、甲○○與江惠生、許國營授受甲基安非他命及現
    金1,000元、8,000元等銀貨兩訖之事實，迭據上訴人乙○○
    於偵查、原審及本院審理中，坦承不諱，亦據上訴人甲○○
    於偵查及原審審理中，坦承不諱。關於許國營部分，核上訴
    人乙○○、甲○○所供情節，均相吻合，並經許國營在偵查
    中結證在卷，復有上訴人等門號0000000000分別與許國營門
    號0000000000之行動電話通聯譯文13通、「黃柏祥」門號00
    00000000之通聯譯文計7通，可資佐證。關於江惠生部分，
    迭據上訴人甲○○於偵查及原審審理中，坦承不諱，並經江
    惠生（綽號「叮噹」）於偵查中結證屬實，復有江惠生分別
    以0000000000（此門號為江惠生住處電話）、0000000000（
    此門號為公共電話）門號，先後與上訴人甲○○上開000000
    0000號門號行動電話之通訊監察譯文計4通，在卷可稽。則
    上訴人乙○○、甲○○上開授受甲基安非他命銀貨兩訖之事
    實，均堪認定。
二、上訴人乙○○、甲○○在偵查中雖均矢口否認有販賣甲基安
    非他命犯行，均以其等僅與許國營或江惠生「合資購買」云
    云為辯，上訴人乙○○或以其僅於事後「收取許國營些許甲
    基安非他命施用」云云為辯。
三、惟查現行法令對販賣毒品者臨以嚴刑，然毒品犯罪仍甚氾濫
    ，推其原因，實乃販賣毒品有鉅利可圖，若非販賣毒品以牟
    巨利，豈無端冒此重刑之風險，平白轉讓他人或為他人代購
    毒品？且販賣海洛因、甲基安非他命係違法行為，非可公然
    為之，且有其獨特之販售通路及管道，復無公定價格，容易
    增減分裝之份量，而每次買賣之價量，可能隨時依雙方關係
    深淺、資力、需求量及對行情之認知、來源是否充裕、查緝
    鬆嚴、購買者被查獲時供述購買對象之可能風險評估等，而
    異其標準，非可一概論，是不能以買入與賣出並無價差即認
    無牟利之犯意。從而，上訴人乙○○、甲○○在偵查中所為
    「合資購買」之辯解，委無足採，其等上開意圖營利，販賣
    甲基安非他命之事實，亦堪認定。又所謂營利，並不以收受
    金錢為限，上訴人乙○○所謂「收取許國營些許甲基安非他
    命施用」作為代價，縱屬實在，仍無礙於販賣罪之成立，併
    此敘明。
肆、法律適用
一、核上訴人乙○○所為，係犯毒品危害防制條例第4條第2項之
    販賣第二級毒品罪。上訴人甲○○所為，均係犯毒品危害防
    制條例第4條第2項之販賣第二級毒品罪，2次犯行，犯意各
    別，應分論併罰。上訴人乙○○、甲○○2人就販賣予許國
    營部分，互有犯意聯絡及行為分擔，均為共同正犯。上訴人
    乙○○有如事實欄所載前科及執行情形，此有本院被告前案
    紀錄表可稽，其於前案假釋未經撤銷，其未經執行之刑，以
    已執行論，5年內，故意再犯本罪，為累犯，應加重其刑。
二、毒品危害防制條例業於98年5月20日修正公布部分條文，因
    未另訂特別施行日期；且未規定「本法自修正條文自公布日
    施行」，與中央法規標準法第13條規定，尚屬有間，自應回
    歸同條例第36條規定認定生效日期；復因此次修正涉及多項
    授權法規修正或訂定，須有一定施行日期，以完備相關法令
    修訂及作業程序，故應自公布後6個月施行。本案被告行為
    後，涉及毒品危害防制條例第4條第2項之修正，自應依刑法
    第2條第1項「按行為法律有變更者，適用行為時之法律，但
    行為後之法律有利於行為人者，適用最有利於行為人之法律
    」之規定，而修正前毒品危害防制條例第4條第2項規定「製
    造、運輸、販賣第二級毒品者，處無期徒刑、七年以上有期
    徒刑，得併科新臺幣七百萬元以下罰金」；同條項修正後則
    規定「製造、運輸、販賣第二級毒品者，處無期徒刑、七年
    以上有期徒刑，得併科新臺幣一千萬元以下罰金」，修正前
    後犯罪構成要件並未變動，而新法之得併科罰金數額提高，
    經比較結果，以修正前之毒品危害防制條例第4條第2項規定
    較有利於被告，應適用行為時（即修正前）之法律。
三、毒品危害防制條例第17條第2項自白減輕其刑之規定，係於9
    8年5月20日修正，依前述應自公布後6個月施行之解釋，新
    法於本件上訴人等行為時，尚未生效，自無適用餘地。況依
    該條規定，須「於偵查及審判中均自白者」，始構成減輕其
    刑之條件，上訴人等縱在原審或本院審理中自白，但偵查猶
    作「合資購買」抗辯，並非自白販賣，亦無適用減輕其刑之
    餘地。
伍、原判決撤銷之理由
    原判決予以論科，固非無見。惟查：
一、被告以外之人之審判外之陳述，一經陳述，其證據即已獨立
    存在，如與審判上陳述不一致，其證據能力之有無，唯從原
    存在之條件審認之（反之，如與審判上陳述一致，重復存在
    之審判外之陳述，已不具證據之實質意義。）而嗣後審判中
    對同一被告以外之人踐行交互詰問，乃審判上調查證據之程
    序，與原已存在之審判外之陳述，迥然兩事，無從補正原審
    判外陳述證據能力之瑕疵。原判決所指證人江惠生、許國營
    2人於偵查中所為之審判外陳述，應係因屬在檢察官面前所
    為且經具結之故而取得證據能力者，已如前述。原判決以「
    證人江惠生、許國營2人後於本院審理時亦再經本院依法傳
    喚到庭作證，並經被告2人之辯護人等先後對其等行詰問在
    卷，則被告2人及其等辯護人等對證人江惠生、許國營2人之
    詰問權利，自已受完全之保障」為由，肯認其證據能力，尚
    有未合。
二、販賣毒品罪，無論販入或賣出，須有牟利之意圖方告成立，
    是牟利意圖之犯罪構成要件事實，不能不予認定。本件上訴
    人甲○○販賣甲基安非他命予江惠生、上訴人甲○○與乙○
    ○共同販賣甲基安非他命予許國營等事實，原判決理由僅敘
    及上訴人等有「銀貨交換」之事實，既未指出其間有何差價
    ，亦未以其他直接或間接證據推論上訴人等有牟利之意圖，
    自有理由不備之違誤。
三、毒品危害防制條例第19條所謂「因犯罪所得之財物，均沒收
    之，如全部或一部不能沒收時，以其財產抵償」，性質上係
    沒收之補充規定，係以犯罪行為人之個人財產為抵償對象，
    與他人財產，不能混淆，縱配偶間亦然。本件上訴人甲○○
    販賣甲基安非他命予江惠生所得1,000元與上訴人甲○○、
    乙○○共同販賣甲基安非他命予許國營所得8,000元，分別
    屬兩犯罪所得，原判決主文分別諭知沒收及抵償，固屬正確
    ，惟理由合併敘為「現金1000元及8000元如全部或一部不能
    沒收時，以被告甲○○或被告2人財物抵償或連帶抵償之。
    」云云，有所混淆，則非的論。
陸、處刑及沒收之宣告
一、茲審酌上訴人乙○○、甲○○為同財共居之夫妻關係，以居
    家處所販賣毒品營利，犯罪情節尚非重大，各量處如主文所
    示之刑，並就上訴人甲○○部分，定其應執行之刑如主文所
    示，以資懲儆。上訴人甲○○販賣甲基安非他命予江惠生部
    分，所得現金1,000元、上訴人等共同販賣甲基安非他命予
    許國營部分，所得現金8,000元及扣案之門號0000000000號
    行動電話（含SIM卡乙張，屬被告甲○○所有），並依毒品
    危害防制條例第19條第1項之規定，分別宣告沒收之（其中
    販賣毒品所得8,000元，應依共犯連帶之理論，諭知上訴人2
    人連帶沒收）。
二、至於查扣之安非他命吸食器1個、毒品摻食吸管5支、海洛因
    注射針筒2支、分裝袋27個、0000000000、0000000000及000
    0000000號門號行動電話計6支，因均無法證明與上訴人2人
    上開犯罪有關，自不得於本件中一併宣告沒收銷燬或沒收之
    ，附此敘明。
據上論斷，應依刑事訴訟法第369條第1項前段、第364條、修正前
毒品危害防制條例第4條第2項、第19條第1項，刑法第2條第1項
前段、第11條前段、第28條、第47條第1項、第51條第5款，判決
如主文。
本案經檢察官曾俊哲到庭執行職務。
中    華    民    國    99    年    11    月    12    日
                  刑事第二十三庭  審判長法  官  童有德
                                        法  官  劉方慈
                                        法  官  陳祐治
以上正本證明與原本無異。
如不服本判決，應於收受送達後10日內向本院提出上訴書狀，其
未敘述上訴之理由者並得於提起上訴後10日內向本院補提理由書
（均須按他造當事人之人數附繕本）「切勿逕送上級法院」。
                                        書記官  張詠婷
中    華    民    國    99    年    11    月    12    日
附錄：本案論罪科刑法條全文
修正前毒品危害防制條例第4條
製造、運輸、販賣第一級毒品者，處死刑或無期徒刑；處無期徒
刑者，得併科新臺幣 1 千萬元以下罰金。
製造、運輸、販賣第二級毒品者，處無期徒刑或 7 年以上有期
徒刑，得併科新臺幣 7百萬元以下罰金。
製造、運輸、販賣第三級毒品者，處 5 年以上有期徒刑，得併
科新臺幣 5 百萬元以下罰金。
製造、運輸、販賣第四級毒品者，處 3 年以上 10 年以下有期
徒刑，得併科新臺幣 3 百萬元以下罰金。
製造、運輸、販賣專供製造或施用毒品之器具者，處 1 年以上
7 年以下有期徒刑，得併科新臺幣 1 百萬元以下罰金。
前五項之未遂犯罰之。

司法院資訊處製作；財團法人民間司法改革基金會備份。
